【裁判字號】    89,上易,2598
【裁判日期】    890113
【裁判案由】    詐欺
【裁判全文】
臺灣高等法院刑事判決                          八十九年度上易字第二五九八號
    上  訴  人
    即  自訴人    丙○○
    被      告    甲○○
右上訴人因自訴被告詐欺案件，不服臺灣臺北地方法院八十六年度自字第五二四號，
中華民國八十九年一月十三日第一審判決（移送併辦案號：臺灣臺北地方法院檢察署
八十五年度偵字二八五七０號）提起上訴，本院判決如左：
    主  文
上訴駁回。
    理  由
一、自訴意旨略以：被告甲○○與李祝元（由原審法院通緝中）夥同自稱「楊德成」
    、「陳冠良」等人，共同意圖為自己不法之所有，於民國八十四年十二月間，由
    李祝元冒稱係泰國華僑「李中德」，擔任曼谷世樂投資集團有限公司總裁，「楊
    德成」為其秘書，「陳冠良」為該公司派駐臺灣之負責人，在嘉義縣水上鄉自訴
    人丙○○所經營之「易翔工業有限公司」，佯請自訴人代為介紹購買臺灣地區之
    房地產，李祝元並向自訴人訛稱：新加坡政府將於近日公開招標購買拖車一百六
    十輛，自訴人若提供新臺幣（下同）一千萬元之押標金，可以特殊管道得標，再
    將拖車車體打造工程委由自訴人承製云云，自訴人不疑有詐，於八十五年一月五
    日上午九時許，在新加坡將一千萬元交予李祝元等人持往參與投標。同日下午三
    時許，李祝元向自訴人虛稱已得標，囑自訴人返臺後儘速準備後續工作。同年月
    十日，李祝元向自訴人電稱因家族反對在臺灣投資，祇得將祖母遺留之五十箱黃
    金運來臺灣變換現金置產，所需運費及保險費共美金六十萬元已繳清等語。迨同
    年月十七日，「楊德成」電告自訴人因李祝元住院，致美金六十萬元之支票無法
    兌現，黃金仍留置報關行，請自訴人先行支應，自訴人旋於翌日親赴新加坡，將
    美金六十萬元交予「楊德成」。同年月底及二月二日上午，「楊德成」先後二次
    電稱該批黃金在臺中港遭海關查緝，及僅須將五百五十萬元匯入被告甲○○第一
    商業銀行西門分行（下稱第一銀行）帳戶（帳號：00000000000號）
    ，即可解決云云，使自訴人誤信，依囑於八十五年二月二日前往匯款，被告甲○○旋於同日將所匯入之五百五十萬元提領一空，李祝元等人復避不見面，自訴人
    始知受騙。另由證人陳耀雄於原審調查時所證稱受乙○○（業經原審判決自訴不
    受理，並經自訴人撤回上訴而確定）之訛詐將款項匯入甲○○之上開第一銀行帳
    戶，足徵乙○○亦係共犯。因認被告甲○○與乙○○二人，均涉有刑法第三百三
    十九條第一項之詐欺取財罪嫌云云。
二、按犯罪事實應依證據認定之，無證據不得推定其犯罪事實；又不能證明被告犯罪
    者，應諭知無罪之判決，刑事訴訟法第一百五十四條及第三百零一條第一項，分
    別定有明文。而認定犯罪事實所憑之證據，雖不以直接證據為限，間接證據亦包
    括在內，然無論直接或間接證據，其為訴訟上之證明，須於通常一般之人不致有
    所懷疑，而得確信其為真實之程度者，始得據為有罪之認定。且認定不利於被告
    之事實，須依積極證據，苟積極證據不足為不利於被告事實之認定時，即應為有
    利於被告之認定，更不必有何有利之證據（最高法院七十六年度台上字第四九八
    六號及五十六年度台上字第八０七號判例意旨參照）。
三、訊據被告甲○○，堅決否認有何自訴意旨所指之詐欺犯行，辯稱：伊與自訴人丙○○及被告李祝元等人均不認識，乃前經營銀樓時所認識綽號「小陳」之客戶「
    陳啟銘」聲稱係新加坡華僑，無法在國內開戶，央伊協助，始將帳戶借予「小陳
    」接受匯款五百五十萬元，再由伊提領交付「小陳」等語。
四、經查：
（一）、自訴人指稱遭李祝元、「楊德成」及「陳冠良」等人詐騙，並陸續交付金錢
        等情，固據提出「李中德」及「陳冠良」之名片影本、八十五年一月四日匯
        款美金三十六萬六千元（折合新臺幣一千萬零二千七百八十元）至新加坡之
        第一銀行賣匯水單副本影本、八十五年二月二日匯款五百五十萬元至甲○○
        第一銀行帳戶之匯款通知單影本等為證，惟自訴人亦自陳被告甲○○僅提供
        帳戶，與其從未謀面、接洽，甲○○亦未向其施詐等語（偵查卷第三五頁反
        面），則被告甲○○於客觀行為上，顯無從向自訴人施以任何詐術。
（二）、原審經向第一銀行調閱甲○○上揭支票存款帳戶自八十五年一月起之交易明
        細資料，其中該帳戶自八十五年一月至七月間，每月均有百萬元以上之進出
        紀錄數筆，八十六年一月至八十七年七月間之大部分月份，每月亦均有百萬
        元以上之進出紀錄，被告甲○○就上揭匯款來源及去向，雖無法明確交待其
        與匯款人或受匯人間之關係，亦未能提供資料佐證所辯曾借予「小陳」三、
      五次，另部分清償銀行房貸，其餘乃受託買股票及借款之資金等說詞，且該
        鉅額款項之支付，多以現金提領，亦與常情有違，應可認甲○○有多次提供
        帳戶予他人匯款之行為，惟提供帳戶予他人匯款，未必知悉匯款人匯款資金
        之來源，苟非提供帳戶者於主觀上有掩飾、隱匿、寄藏他人犯罪所得財物之
        不法認知，而得依刑法贓物罪或洗錢防制法等相關規定予以論究外，尚難逕
        以詐欺罪責相繩。另依卷附第一銀行函復之匯款人資料，十二筆匯款係分由
        九位匯款人所匯入，極為分散，其中除黃尚淵之二筆匯款與乙○○另涉詐欺
        案有關外（詳如後述），餘均無從認與本案有何牽連而有不法之嫌，自難以
        少數匯款資料之來源不正，遽以推斷被告甲○○提供帳戶予人使用之行為，
        存有掩飾、隱匿、寄藏他人犯罪所得財物之不法犯意。
（三）、自訴人所委任之代理人於原審另指稱：被告甲○○之配偶喻全忠，與李祝元
        之配偶喻沁妮係同姓，該姓氏特殊，懷疑甲○○與李祝元係共犯云云。惟證
        人即被告之配偶喻全忠於偵查中證稱其係江西省人，並不認識李祝元及喻沁
        妮，亦無親友在新加坡等語（偵查卷第五二頁反面），並提出戶籍謄本附卷
        可查，而原審經向內政部警政署入出境管理局調閱李祝元之入出境申請資料
        ，據該局檢具之李祝元臺灣地區入出境申請書所載，其配偶喻沁妮之籍貫為
        四川省，足徵喻全忠上開證詞應堪採據。
（四）、證人吳俊億、黃尚淵及陳耀雄等人雖於原審證稱遭乙○○等犯罪集團之詐騙
        ，而應乙○○之要求，先後於八十年九月間、八十五年一月二十九日、三月
        十二日、七月十七日，分別將五百五十萬元、二百萬元、二百七十萬元（以
        上二筆均由黃尚淵匯款）、二百五十萬元匯入被告甲○○上揭帳戶等語（原
        審八十八年二月二十五日、十一月十六日訊問筆錄、十二月二十三日審理筆
        錄），核與上揭帳戶交易明細相符，此部分之被害事實並據臺灣高等法院臺
        中分院八十六年度上訴字第二七五二號刑事判決（嗣經最高法院發回原審重
        行審理，現臺灣高等法院臺中分院以八十九年度上更（一）字第二七七號案
        審理中）予以採認，惟依該案判決所認定之事實，乙○○等人之犯罪手法，
        係以詐賭之方式向被害人詐財，核與本案自訴人所指訴李祝元等人之詐欺手
        法大相逕庭，且經原審提示李祝元之照片影本予吳俊億、黃尚淵及陳耀雄等
        人辨識，證人均證稱與李祝元並不相識，尤難僅以款項均匯入甲○○之帳戶
        ，即認此二犯罪集團係屬同一或互有關係。況吳俊億之匯款日期係於八十年
        九月間，與本案自訴人匯款日期相距達四年五個月之久，苟甲○○係犯罪集
        團之成員，焉有甘冒遭查緝之風險而於數年間均使用同一帳戶供人匯款？至
        甲○○供稱曾見過乙○○其人一節，亦與常情無違，蓋彼二人倘未謀面，則
        乙○○即無從收受甲○○所交付匯入之款項。證人吳俊億等三人之匯款行為
        ，除匯款帳戶相同外，實難認與本案之匯款行為有何關聯。
（五）、被告甲○○雖就將上揭帳戶借予他人之情節、次數及原因等細節，未能明確
        交待，惟或基於不欲將借用人之資料曝光，或恐有違法之虞而不願陳明，然
        按被告本無據實陳述之義務，倘依各項證據資料仍不足為被告不利之認定，
        顯難僅以被告之供詞虛偽而為其有罪之認定。縱被告甲○○上揭辯詞未可採
        信，仍不足憑為其與李祝元等人有不法詐欺犯意聯絡之認定。
（六）、本院經向內政部警政署入出境管理局調取被告甲○○與乙○○二人自八十五
        年一月一日起至同年四月一日止之入出境紀錄資料，顯示於該期間內，彼二
        人並無聯袂入出境之事實，亦有該局八十九年十二月四日以（八九）境信昌
        字第八五四六四號函檢附之入出境紀錄在卷可按，尤無從據以認定被告甲○○與乙○○有何詐欺之犯意聯絡。
五、綜上所述，自訴人所指各節，均不足為被告甲○○涉有詐欺罪嫌之認定。此外，
    本院復查無其他積極事證足認被告甲○○涉有自訴意旨所指之詐欺犯行，原審以
    其犯罪尚屬不能證明，而為被告無罪之諭知，揆諸前揭規定及判例意旨，並無不
    合，應予維持。自訴人上訴意旨除執前詞，並以：（一）被告前係經營銀樓，並
    非智慮淺薄之人，衡情不可能任意將屬私人隱私之帳戶，借予不熟識之「小陳」
    ，並將五百五十萬元之鉅款提領交付，顯與「小陳」有犯意之聯絡及行為之分擔
    ；（二）被告就「小陳」向其借用帳戶之理由，前後所供互相矛盾；（三）被告
    於八十一年間即已結束銀樓之營業，何以每個月仍有逾百萬元之款項出入，應係
    分贓之款項；（四）被告甲○○於八十五年二、三月間，曾與乙○○搭乘同一班
    機共同出入國境，二人係共犯云云，指摘原判決違誤，核均無理由，應予駁回。
據上論斷，應依刑事訴訟法第三百六十八條，判決如主文。
中    華    民    國      九十      年      一      月        九        日
                              臺灣高等法院刑事第六庭
                                  審判長法  官  陳  春  秋
                                        法  官  高  明  哲
                                        法  官  王  麗  莉
右正本證明與原本無異。
不得上訴。
                                        書記官  胡      儀
中    華    民    國      九十    年        一      月         十二     日


司法院資訊處製作；財團法人民間司法改革基金會備份。
